臺灣臺中地方法院刑事判決　　　　　　 100年度訴字第1654號
公　訴　人　臺灣臺中地方法院檢察署檢察官
被　　　告　石芬榕
上列被告因違反毒品危害防制條例案件，經檢察官提起公訴(100
年度毒偵字第1150號)，被告於本院準備程序進行中就被訴事實
為有罪之陳述，經本院合議庭裁定由受命法官獨任進行簡式審判
程序，判決如下：
    主  文
石芬榕施用第一級毒品，累犯，處有期徒刑壹年，扣案之第一級
毒品海洛因貳包（合計驗餘淨重貳點零柒公克，空包裝總重零點
伍玖公克）沒收銷燬之；又施用第二級毒品，累犯，處有期徒刑
伍月，扣案之第二級毒品甲基安非他命參包（合計驗餘淨重零點
肆玖公克，空包裝總重零點捌肆公克）沒收銷燬之。應執行有期
徒刑壹年貳月，扣案之第一級毒品海洛因貳包（合計驗餘淨重貳
點零柒公克，空包裝總重零點伍玖公克）、第二級毒品甲基安非
他命參包（合計驗餘淨重零點肆玖公克，空包裝總重零點捌肆公
克）均沒收銷燬之。
    犯罪事實及理由
一、犯罪事實：
(一)石芬榕前於民國90年間因施用毒品案件，經本院裁定送觀察
    、勒戒後，認有繼續施用毒品之傾向，再經本院裁定令入戒
    治處所施以強制戒治，於92年4月28日執行完畢釋放，並由
    臺灣臺中地方法院檢察署檢察官以92年度戒毒偵字第192號
    為不起訴處分確定；又於92年間因施用毒品案件，經同署檢
    察官聲請強制戒治並提起公訴，強制戒治部分，經本院裁定
    令入戒治處所施以強制戒治，因法律修正報結於93年1月9日
    釋放出所；所涉刑案部分，經本院以93年度訴緝字第278號
    判處有期徒刑8月確定，與其於93年間另犯竊盜、搶奪案件(
    經本院以93年度訴緝字第277號分別判處有期徒刑6月、10月
    ，應執行有期徒刑1年3月確定)合併定應執行有期徒刑1年10
    月確定，於94年11月1日假釋交付保護管束，於95年1月24日
    保護管束期滿未經撤銷假釋，所餘刑期以已執行完畢論；再
    於95年間因施用毒品案件，經本院以95年度訴字第714號判
    處有期徒刑9月確定，嗣經減刑為有期徒刑4月又15日確定，
    於96年7月16日執行完畢；復於96年間因施用毒品案件，經
    本院以96年度訴字第2161號判處有期徒刑11月，減為有期徒
    刑5月又15日確定，及以96年度訴字第4704號判處有期徒刑1
    年1月確定，上開2罪經合併定應執行有期徒刑1年6月確定，
    於98年3月23日執行完畢。猶無法戒除毒癮，復分別基於施
    用第一級毒品海洛因及第二級毒品甲基安非他命之犯意，於
    100年3月14日中午12時許，在其男友位於臺中市○○區○○
    路1段459號之租屋處，以將海洛因摻水稀釋後，再以針筒 (
    未扣案)注射入人體之方式，施用第一級毒品海洛因1次；又
    在同址，以將甲基安非他命置於玻璃球吸食器(未扣案)內，
    點火燒烤產生煙霧以吸食氣體之方式，施用第二級毒品甲基
    安非他命1次。嗣於同日下午4時20分許，為警持臺灣臺中地
    方法院檢察署檢察官核發之拘票在臺中市○里區○○路○段1
    17號「寶儷京汽車旅館」219室內當場查獲，並扣得其所有
    第一級毒品海洛因2包(驗餘淨重分別為2.01公克、0.06公克
    ，合計驗餘淨重2.07公克，空包裝總重0.59公克)、第二級
    毒品甲基安非他命3包(驗餘淨重合計為0.49公克，空包裝總
    重0. 84公克)。同日晚間9時20分許，經其同意採集其尿液
    送驗，結果呈現嗎啡(海洛因進入人體後水解之反應)及甲基
    安非他命陽性反應，始查悉上情。
(二)案經臺中市警察局第六分局報請臺灣臺中地方法院檢察署檢
    察官偵查起訴。
二、理由：
(一)本案被告石芬榕所犯係死刑、無期徒刑、最輕本刑為3年以
    上有期徒刑以外之罪，被告於準備程序中就被訴事實為有罪
    之陳述，經告知簡式審判程序之旨，並聽取公訴人及被告之
    意見後，本院合議庭認為適宜而依刑事訴訟法第273條之1第
    1項規定，裁定由受命法官獨任進行簡式審判程序，且依同
    法第273條之2、第159條第2項之規定，不適用傳聞法則有關
    限制證據能力之相關規定，合先敘明。
(二)據以論罪之證據名稱：
    1.被告石芬榕於警詢、偵訊及本院審理時之自白。
    2.臺中市政府警察局第六分局搜索扣押筆錄、扣押物品目錄
      表、勘察採證同意書、偵辦毒品案件尿液檢體對照表、中
      山醫學大學附設醫院檢驗科藥物檢測中心尿液檢驗報告各
      1紙、扣案毒品照片10張。
    3.扣案之第一級毒品海洛因2包(驗餘淨重分別為2.01公克、
      0.06公克，合計驗餘淨重2.07公克，空包裝總重0.59公克
      )、第二級毒品甲基安非他命3包(驗餘淨重合計為0.49公
      克，空包裝總重0.84公克)及法務部調查局濫用藥物實驗
      室100 年5月2日調科壹字第10023009590號鑑定書1紙。
    4.臺灣臺中地方法院檢察署刑案資料查註紀錄表、臺灣高等
      法院被告前案紀錄表各1份。
    5.綜上各節相互佐證，被告自白核與事實相符，應堪採信，
      本案事證明確，被告犯行堪以認定，應予依法論科。
(三)論罪與量刑：
    1.按施用第一、二級毒品為犯罪行為，毒品危害防制條例第
      10條定有處罰明文。故施用第一、二級毒品者，依前揭規
      定本應科以刑罰。惟基於刑事政策，對合於一定條件之施
      用者，則依同條例第20條、第23條之規定，施以觀察、勒
      戒及強制戒治之保安處分。又毒品危害防制條例於92年7
      月9日修正公布，自93年1月9日施行，其中第20條、第23
      條將施用毒品之刑事處遇程序，區分為「初犯」及「五年
      內再犯」、「五年後再犯」。依其立法理由之說明：「初
      犯」，經觀察、勒戒或強制戒治後，應為不起訴處分或不
      付審理之裁定；經觀察、勒戒或強制戒治執行完畢釋放後
      ，「五年內再犯」者，因其再犯率甚高，原實施之觀察、
      勒戒及強制戒治既已無法收其實效，爰依法追訴或裁定交
      付審理。至於經觀察、勒戒或強制戒治執行完畢釋放後，
      「五年後再犯」者，前所實施之觀察、勒戒或強制戒治已
      足以遮斷其施用毒品之毒癮，為期自新及協助其斷除毒癮
      ，仍適用「初犯」規定，先經觀察、勒戒或強制戒治之程
      序。從而依修正後之規定，僅限於「初犯」及「五年後再
      犯」2種情形，始應先經觀察、勒戒或強制戒治程序。倘
      被告於五年內已再犯，經依法追訴處罰，縱其第3次(或第
      3次以上)再度施用毒品之時間，在初犯經觀察、勒戒或強
      制戒治執行完畢釋放五年以後，已不合於「五年後再犯」
      之規定，且因已於「五年內再犯」，顯見其再犯率甚高，
      原實施觀察、勒戒或強制戒治，已無法收其實效，即應依
      該條例第10條處罰 (最高法院97年度第5次刑事庭會議決
      議參照)。被告石芬榕前因施用毒品案件，於92年4月28日
      強制戒治執行完畢釋放，已如前述，本次公訴人起訴被告
      施用毒品之犯行係於100年3月14日，雖距離前述強制戒治
      執行完畢釋放日已逾5年，然被告於前述強制戒治執行完
      畢釋放日後5年內即曾因再犯施用毒品案件，先後經本院
      以93年度訴緝字第278號、95年度訴字第714號、96年度訴
      字第2161號、96年度訴字第4704號、99年度訴字第3613號
      、100年度訴字第708號判決分別判處罪刑確定，揆諸前開
      說明，公訴人就被告本案施用毒品之犯行提起公訴，核無
      違誤，自應由本院依法判決。
    2.次按海洛因為毒品危害防制條例第2條第2項第1款所明定
      之第一級毒品，甲基安非他命為毒品危害防制條例第2條
      第2項第2款所明定之第二級毒品。核被告石芬榕所為，分
      別係犯毒品危害防制條例第10條第1項之施用第一級毒品
      罪，及同條第2項之施用第二級毒品罪。被告為供己施用
      而於施用前分別持有第一級毒品、第二級毒品之低度行為
      ，分別為其施用之高度行為所吸收，均不另論罪。被告所
      犯施用第一級毒品罪與施用第二級毒品罪2罪間，其犯意
      各別，行為互殊，應予分論併罰。
    3.被告有如犯罪事實欄所載論罪科刑執行情形，有卷附臺灣
      高等法院被告前案紀錄表1份可按，其受有期徒刑執行完
      畢後5年以內再故意犯本案法定刑為有期徒刑之罪，均為
      累犯，均應依刑法第47條第1項規定加重其刑。
    4.爰審酌被告曾因施用毒品經送觀察、勒戒及強制戒治，仍
      未知警惕，再犯本件施用毒品案件，足見其雖經觀察勒戒
      及強制戒治之治療程序，仍未徹底戒除惡習遠離毒害，顯
      未能善體國家設置觀察、勒戒機構，協助毒品施用者戒除
      毒害之良法美意，惟念其施用毒品本質上係戕害自身健康
      之行為，尚未嚴重破壞社會秩序或侵害他人權益，暨其犯
      罪之動機、目的、所生危害，及犯後供認無隱，態度尚佳
      等一切情狀，分別量處如主文所示之刑，並定其應執行之
      刑。
    5.扣案之第一級毒品海洛因2包(驗餘淨重分別為2.01公克、
      0.06公克，合計驗餘淨重2.07公克，空包裝總重0.59公克
      )、第二級毒品甲基安非他命3包 (驗餘淨重合計為0.49公
      克，空包裝總重0.84公克)，分別係屬毒品危害防制條例
      第2條第2項第1款第2款所定之第一、二級毒品，因外袋包
      裝與其內之海洛因粉末、甲基安非他命晶體難以完全析離
      ，俱視為一體，不問屬於犯人與否，應均依毒品危害防制
      條例第18條第1項前段之規定，宣告沒收銷燬之。而鑑驗
      耗損之海洛因、甲基安非他命，既已滅失，爰不另行諭知
      沒收銷燬。又警方於上揭時地同時扣得之電子磅秤1臺、
      行動電話6支、SIM卡1張，查無其他積極證據證明與被告
      本案施用毒品犯罪有關，又非屬違禁物，爰均不併於本案
      宣告沒收之。至被告施用第一級毒品海洛因所用之注射針
      筒1支、施用第二級毒品甲基安非他命所用之吸食器1個，
      本質尚可供其他用途之用，難認係屬專供施用毒品之器具
      ，且未扣案，其沒收與否對於預防犯罪及公共利益或公共
      安全之維護，並無絕對影響，為免將來執行困難，亦不另
      為沒收之諭知，附此敘明。
三、應適用之法條：
    依刑事訴訟法第273條之1第1項、第299條第1項前段、第310
    條之2、第454條，毒品危害防制條例第10條第1項、第2項、
    第18條第1項前段，刑法第11條、第47條第1項、第51條第5
    款，判決如主文。
本案經檢察官陳永豐到庭執行職務。
中    華    民    國   100    年    9     月    15    日
                  刑事第十七庭    法  官  簡芳潔
以上正本證明與原本無異。
如不服本判決應於收受送達後10日內向本院提出上訴書狀，並應
敘述具體理由；其未敘述上訴理由者，應於上訴期間屆滿後20日
內向本院補提理由書（均須按他造當事人之人數附繕本）「切勿
逕送上級法院」。
                                  書記官  余怜儀
中    華    民    國   100    年    9     月    15    日
附錄論罪科刑法條全文：
毒品危害防制條例第10條
施用第一級毒品者，處6月以上5年以下有期徒刑。
施用第二級毒品者，處3年以下有期徒刑。